臺北高等行政法院判決　　　　　　　　　　　　　　　九十三年度簡字第二八六號
　　原　　　告　甲○○
　　訴訟代理人　王麗萍律師
　　　　　　　　余淑杏律師（兼送達代收人）
　　右　一　人
　　複 代理 人　丁○○
　　被　　　告　臺北市政府
　　代　表　人　乙○○市長）.
　　訴訟代理人　戊○○
　　　　　　　　己○○
　　　　　　　　庚○○兼送達.
右當事人間因就業服務法事件，原告不服行政院勞工委員會中華民國九十二年十二月
八日勞訴字第０九二００五三三三一號訴願決定，提起行政訴訟。本院判決如左：
　  主  文
原告之訴駁回。
訴訟費用由原告負擔。
　　事  實  及　理　由
一、事實概要：緣原告於民國（下同）九十二年七月三十日起，未經許可聘僱逃逸之
    越南籍外國人TRAN VAN KHUONG（護照號碼：Ａ0000000Ａ，下稱Ｔ君）
    於台北市南港區○○○路○段四七八巷一之一號從事搬運大理石之工作，業經台
    北市政府警察局南港分局於九十二年八月五日查獲函移被告核處，被告以原告違
    反就業服務法第五十七條第一款規定，依同法第六十三條第一項，以九十二年九
    月四日府勞二字第Ｚ0000000000號處分書處原告新台幣（下同）十五
    萬元罰鍰，原告不服，提起訴願，經遭駁回，遂向本院提起本件行政訴訟。
二、原告起訴意旨略稱(一)原告並未聘用Ｔ君，原告與越南籍之妻子及幼子共同居住於
    台北市南港區○○○路○段四七八巷一之一號，該處為原告工作之大理石堆積場
    及貨櫃屋，於九十二年七月底，原告之妻偶於貨櫃屋外看到衣衫襤樓的Ｔ君，在
    貨櫃屋外走來走去，疑是同鄉，心生憐憫而上前詢問，得知Ｔ君亦來自越南，伊
    已數日未進食亦無地方居住，因同情而邀其共食並同意其暫居原告住處之客廳過
    夜。不數日即遭台北市政府南港分局員警以原告違法聘僱逃逸外勞函移被告機關
    裁處十五萬元之罰鍰。原告雖從事大理石搬運工作，但因經濟不景氣，生意不佳
    ，均是單獨工作，無能力亦無庸聘僱員工。此可由原告係居住隨時可能被移走的
    貨櫃屋，全家大小擠在僅有數坪大的空間生活等情可知，原告之收入僅能糊口，
    並無餘力聘用員工。(二)按「除本法有規定者外，民事訴訟法第二七七條之規定於
    本節準用之。」、「當事人主張有利於己之事實者，就其事實有舉證之責任。但
    法律別有規定，或依其情形顯失公平者，不在此限。」行政訴訟法第一三六條準
    用民事訴訟法第二七七條定有明文。故行政訴訟準用民事訴訟之舉證責任分配原
    則，主張權利或權限之人，於有疑義時，除法律另有規定外，原則上應就權利發
    生事實負舉證責任，且行政官署對人民有所處罰，必須確實證明其違法之事實，
    否則其處罰即不能認為合法。並參照改制前行政法院三十九年判字第二號判例及
    高雄高等行政法院八十九年度訴字第四四二號判決意旨。(三)原告上開地址之處所
    ，除係原告獨自工作之大理石堆積場外，亦為原告全家之居所，而Ｔ君暫居原告
    家中（貨櫃屋之客廳兼餐廳），自會在該址出入。警方於查獲當時，並未親眼目
    睹Ｔ君正在為原告工作，而係見到原告之妻、Ｔ君及另一越南籍人士共同在辦公
    室（兼住所）聊天，而原告則獨自在堆積場工作，則警方怎能即推定Ｔ君係受僱
    於原告？在工作場所出入及停留者，不一定即是正在工作，此為一般經驗法則。
    再者，Ｔ君為外籍人士，伊是否能瞭解警方偵訊時所詢問之問題？是否能流利使
    用國語？Ｔ君接受警方偵訊時是否有通曉越南語及國語之人士陪同翻譯？翻譯人
    員於傳達時有無失實？Ｔ君之偵訊筆錄是否有證據能力？(四)原告並無聘僱Ｔ君之
    事實，而警方於偵訊原告時要原告給Ｔ君一千元，原告誤以為只要照辦即可結案
    ，且原告識字不多，警方要求原告簽名，原告即應其要求簽名，偵訊筆錄內容究
    為何，原告並不知悉。(五)原告究有無僱用Ｔ君，係被告為原處分之所據，既警方
    並未當場查獲正在為原告工作之Ｔ君，僅單憑Ｔ君在原告辦公室（兼住處）與他
    人聊天即率爾認定Ｔ君為原告工作，且偵訊筆錄亦有上開應究明之瑕疵，則在事
    實不明之情況下，揆諸前揭實務見解，依舉證責任分配之原則，本件被告認定原
    告上開違章行為並裁處以十五萬元之罰鍰，自應由被告就其認定應處分之事實負
    舉證責任，否則，其處罰即不能認為合法。
三、按「雇主聘僱外國人不得有下列情事：一、聘僱未經許可、許可失效或他人所申
    請之外國人。．．．」、「違反．．．第五十七條第一款、第二款規定者，處新
    臺幣十五萬元以上七十五萬元以下罰鍰。」分別為就業服務法第五十七條第一款
    及第六十三條第一項所明定。
四、本院查：
  (一)本件原告於九十二年七月三十日起聘僱逃逸之越南籍外國人Ｔ君，於台北市南港
    區○○○路○段四七八巷一之一號從事搬運大理石之工作，每日工資五百元，迨
    九十二年八月五日上午十一時，Ｔ君在上開四七八巷巷口徘徊時，為台北市政府
    警察局南港分局警員查獲而供出上情，此有Ｔ君於九十二年八月五日在南港分局
    警備隊之偵訊筆錄附原處分卷可稽。並經查獲本案之警官丙○○到庭結稱：「當
    天（八月五日）九點到十三點，我帶班執行巡邏勤務，在忠孝東路七段南港火車
    站斜對面四七八巷口發現逃逸外勞（即本件Ｔ君），當時他沒有在工作，在路口
    徘徊，行跡可疑，我們就上前盤查，他提不出證件，我們帶回去訊問後，才發現
    他是逃逸外勞。原告的大理石廠就是在巷口進去一點處。我們沒有當場查獲他在
    那邊工作，是我們帶他回去訊問，他自己供出來的，我們才知道他在原告大理石
    廠幫忙。因為該外勞會講國語，所以第一次（八月五日）我親自訊問做筆錄時，
    沒有找翻譯」等語在卷。雖然Ｔ君於九十二年八月五日在南港分局警備隊接受偵
    訊時，沒有通譯在場，但Ｔ君本「聽得懂一些國語，也會說一些國語」，亦有Ｔ
    君另於九十二年八月六日在台北市政府警察局外事服務站接受偵訊，經通譯以越
    南語詢問時所為談話筆錄附原處分卷可稽，足見Ｔ君於九十二年八月五日在南港
    分局警備隊之偵訊筆錄尚非不足採信。
  (二)原告雖辯稱伊並無聘僱Ｔ君之事實，而警方於偵訊時要伊給Ｔ君一千元，伊誤以
    為只要照辦即可結案，且伊識字不多，警方要求簽名，伊即應其要求簽名，偵訊
    筆錄內容究為何，伊並不知悉云云，惟經查獲本案之警官丙○○到庭結稱：「我
    沒有叫原告給外勞一千元。當時原告拿錢出來，意思要我們這個案子不要辦了，
    我跟他說錢收好，要錢我抽一張給你（原告）」等情在卷，復經本院當庭播放丙
    ○○所提偵訊甲○○之錄音帶，勘驗結果：丙○○係以一問一答之方式偵訊原告
    ；偵訊中途，丙○○要原告將錢收好，並以台語說「要錢我拿一張給你」；並未
    聽到有人要求原告交付一千元給該外勞；原告用台語說「他來應徵工作，暫時供
    他吃二、三天，我沒有工作可以給他做，他是星期六來的，來了兩、三天。他（
    指外勞）說一天要五百元，可是我沒有工作可以給他做，看他可憐，救濟他，所
    以給他一千元」等語（原告訴訟代理人不否認證人所提錄音帶播放的聲音是甲○
    ○的聲音）。足見警察並未要求原告給Ｔ君一千元，而係原告於查獲前自行給付
    Ｔ君一千元，雖然原告辯稱此款項非工資，乃為了救濟Ｔ君云云，但Ｔ君已於警
    訊時供稱：「我最近九十二年七月三十日自己找到新工作，僱主經警查證叫甲○
    ○。我是從事搬運大理石之工作，每日工資五百元」等情不諱，原告所辯無非事
    後避重就輕以卸責之飾詞，不足完全採信，其違章事實堪以認定。
  (三)按就業服務法制定之目的，係為促進社會及經濟發展，故為保障國民工作權，聘
    僱外國人工作，不得妨礙本國人之就業機會、勞動條件、國民經濟發展與社會安
    定，故立法採申請許可制，就申請者之資格條件與外國人之工作類別、項目、人
    數、期間及工作地點均列為須經許可內容，並課雇主監督與管理外國人之義務與
    責任，此揆諸本法第四十二條之規定自明；而同法第四十三條復規定，除另有規
    定外，外國人未經雇主申請許可，不得在中華民國境內工作。原告既以每日五百
    元之薪資付給Ｔ君，Ｔ君則幫原告從事工作，原告與Ｔ君間已構成聘僱關係，是
    被告認定原告違反就業服務法第五十七條第一款規定，並依同法第六十三條第一
    項規定處以法定最低額度罰鍰十五萬元，於法並無不合，訴願決定予以維持，亦
    無違誤，原告起訴意旨，仍執前詞，請求撤銷訴願決定及原處分，為無理由，應
    予駁回。又本件適用簡易程序，依卷內及調查所得資料，事證已臻明確，爰不經
    言詞辯論為判決。
據上論結，本件原告之訴為無理由，爰依行政訴訟法第二百三十三條第一項、第九十
八條第三項前段，判決如主文。
中　　華　　民　　國　　九十三　　　年　　　八 　　　月　　　六　　　日
                                  臺北高等行政法院  第二庭
      　　　　　　　　　　　　　　　　　　　　      法　官　林文舟
右為正本係照原本作成。
本件以訴訟事件所涉及之法律見解具有原則性者為限，始得於本判決送達後二十日內
向本院提出上訴狀並表明上訴理由，如已於本判決宣示後送達前提起上訴者，應於判
決送達後二十日內補具上訴理由（均按他造人數附繕本），且經最高行政法院許可後
方得上訴。
中　　華　　民　　國　　九十三　　　年　　　八 　　　月　　　六　　　日
                                                   書記官  余淑芬
